【裁判字號】    99,訴,852
【裁判日期】    991109
【裁判案由】    給付貨款
【裁判全文】
臺灣高雄地方法院民事判決               99年度訴字第852號
原      告  煒佳企業有限公司
法定代理人  邱淑麗
訴訟代理人  張蓉成律師
            李天文
被      告  泰菱系統工程股份有限公司
法定代理人  張兆文
訴訟代理人  張勝威
上列當事人間請求給付貨款事件，本院於民國99年10月20日言詞
辯論終結，判決如下：
    主  文
被告應給付原告新臺幣玖拾捌萬肆仟佰肆拾玖元及自民國九十
八年十一月十二日起至清償日止，按週年利率百分之五計算之利
息。
訴訟費用由被告負擔。
    事實及理由
一、原告主張：被告自民國96年4 月起至同年5 月21日止，陸續
    向原告購買鍍鋅烤漆鋼捲（下稱系爭貨品），共計價金為新
    台幣（下同）5,131,354 元。原告已依約交付系爭貨品予被
    告收受，詎被告僅分別於96年6 月30日、8 月3 日、10月15
    日各給付393,780 元、2,029,661 元及1,723,564 元，尚餘
    984,349 元（下稱系爭貨款）迄未給付。為此依買賣之法律
    關係提起本訴，並聲明：被告應給付原告984,349 元，及自
    支付命令送達翌日起至清償日止，按週年利率百分之5 計算
    之利息。
二、被告則以：被告於91年3 、4 月間向原告購買貨品時，原告
    交付由訴外人「威德國際有限公司」（下稱威德公司）開立
    之統一發票，致被告以該統一發票作為憑證申報營業稅時，
    遭國稅局科處罰鍰1,181,252 元（下稱系爭罰鍰）。經兩造
    協商後，原告於96年10月間同意負擔系爭罰鍰，並由被告應
    給付系爭貨品之貨款扣除，系爭貨品之其餘貨款再由被告簽
    發支票給付，被告已於96年10月15日寄交支票予原告，原告
    於同年月19日提示亦獲兌現，被告已無積欠原告貨款，原告
    請求被告給付系爭貨款，自無理由。又倘若被告無法證明原
    告曾同意被告以系爭罰緩抵扣系爭貨品之貨款，而被告尚有
    系爭貨款未給付。惟因系爭貨品係於96年5 月22日交付，系
    爭貨款請求權即同時發生，系爭貨款請求權時效2 年，應於
    98年5 月21日屆滿，原告於時效完成後始起訴請求，被告得
    拒絕給付。況且，被告因原告交付威德公司之統一發票，遭
    國稅局科處罰鍰，受有系爭罰鍰之損害，被告亦得向原告請
    求損害賠償，並以此損害賠償請求權抵銷原告之系爭貨款債
    權等語，資為抗辯，並聲明：原告之訴駁回。
三、兩造不爭執事實：
  (一)被告自96年4 月起至同年5 月21日止，陸續向原告購買系爭
    貨品，共計價金5,131,354 元。原告已依約交付系爭貨品予
    被告收受，被告僅分別於96年6 月30日、8 月3 日、10月15
    日各給付393,780 元、2,029,661 元及1,723,564 元。
  (二)被告於96年2 月5 日遭財政部臺灣省南區國稅局科處系爭罰
    鍰，違章事實為：未依法取得憑證，而以非實際交易對象威
    德公司開立之統一發票作為進項憑證扣抵銷項稅額，違反加
    值型及非加值型營業稅法第19條第1 項第1 款及稅捐稽徵機
    關管理營利事業會計帳簿憑證辦法第21條規定。
四、本件爭點：
  (一)被告是否仍積欠系爭貨款未給付？原告是否曾同意被告以系
    爭罰緩扣抵系爭貨品之貨款？
  (二)系爭貨款請求權是否已罹於時效？
  (三)被告以系爭罰鍰之損害為抵銷抗辯有無理由？
五、得心證理由：
  (一)被告是否仍積欠系爭貨款未給付？原告是否曾同意被告以系
    爭罰緩扣抵系爭貨品之貨款？
    1.按當事人主張有利於己之事實者，就其事實有舉證之責任
      ，民事訴訟法第277 條前段定有明文。又按原告對於自己
      主張之事實已盡證明之責後，被告對其主張，如抗辯其不
      實並提出反對之主張者，則被告對其反對之主張，亦應負
      證明之責，此為舉證責任分擔之原則，最高法院18年上字
      第2855號判例亦可參照。原告主張被告自96年4 月起至同
      年5 月21日止，陸續向原告購買系爭貨品，共計價金5,13
      1,354 元。原告已依約交付系爭貨品予被告收受，被告僅
      分別於96年6 月30日、8 月3 日、10月15日各給付393,78
      0 元、2,029,661 元及1,723,564 元等情，被告並不爭執
      ，此部分事實，堪信為真實。至於，被告另抗辯原告曾同
      意被告以系爭罰鍰扣抵系爭貨款之貨款等語，依前述說明
      ，應由被告證明其抗辯內容為真實。
    2.經查：
      (1)被告雖提出威德公司開立之統一發票、威德公司出貨單
        、財政部台灣省南區國稅局處分書、違章案件罰緩繳款
        書、被告公司進貨簿為其論據。惟對照威德公司出貨單
        上所載之日期、數量、金額及統一發票號碼，與被告公
        司進貨簿上記載向原告進貨之日期、數量、金額、發票
        號碼，並不相符。被告抗辯其於91年3 、4 月間向原告
        購買貨品時，原告交付由威德公司開立之統一發票云云
        ，已難採信。
      (2)被告提出之上開證據，並未記載原告同意以系爭罰鍰扣
        抵系爭貨品之貨款之字語，亦無法僅憑被告遲至96年10
        月15日始寄交支票支付貨款之事實，推論原告同意以系
        爭罰鍰扣抵貨款乙情，被告抗辯原告於96年10月間同意
        負擔系爭罰鍰，並由被告應給付系爭貨品之貨款扣除云
        云，難認屬實。
    3.綜上，被告並無法證明原告曾同意以系爭罰鍰扣抵系爭貨
      品之貨款，而被告向原告購買系爭貨品，共計價金5,131,
      354 元，被告僅給付4,147,005 元（393,780 ＋2,029,66
      1 ＋1,723,564 ＝4,147,005 ），尚有984,349 元未給付
      ，是以，原告主張被告尚積欠系爭貨款未給付，自屬可採
      。
  (二)系爭貨款請求權是否已罹於時效？
    1.按商人、製造人、手工業人所供給之商品及產物之代價之
      請求權，因2 年間不行使而消滅，民法第127 條第8 款定
      有明文。次按消滅時效，因請求而中斷；時效因請求而中
      斷者，若於請求後6 個月內不起訴，視為不中斷，民法第
      129 條第1 項第1 款、第130 條亦有明定。又按買賣標的
      物與其價金之交付，除法律另有規定或契約另有訂定或另
      有習慣外，應同時為之，民法第369 條定有明文。
    2.經查：
      (1)本件兩造間就系爭貨品之買賣契約係屬上開民法第127
        條第8 款所指之商人、製造人、手工業人所供給之商品
        買賣之性質。是以，原告之系爭貨品之貨款請求權時效
        為2 年。又兩造就系爭貨品買賣價金之交付，並無特別
        約定，是被告應於買賣標的物交付時，同時給付價金。
        原告於系爭貨品交付被告時，即得行使其就系爭貨品之
        貨款請求權。
      (2)被告自96年4 月起至同年5 月21日止，陸續向原告購買
        系爭貨品，原告已分別於96年4 月26、同年5 月7 日、
        14日、22日交付，有採購單、出貨單在卷為憑（雄調卷
        第46至49頁）。而被告尚積欠之系爭貨款均係被告於96
        年5 月間所訂購貨品之價金，已據原告陳明，被告並未
        爭執。據此，原告就系爭貨款之請求權，於96年5 月7
        日、14日、22日原告交付貨品時，得行使之，即可起算
        2 年之請求權時效。
      (3)原告於98年4 月30日寄發存證信函向被告請求給付系爭
        貨款，有存證信函附卷可憑（本院卷第8 頁），被告亦
        不爭執於98年5 月1 日收受存證信函乙節（本院卷第43
        頁）。原告以存證信函向被告請求給付系爭貨款時，時
        效尚未完成，系爭貨款請求權時效，於98年5 月1 日因
        請求而中斷。原告嗣於請求後6 個月內，於98年10月27
        日聲請本院對被告發支付命令，有支付命令聲請狀上本
        院收文戳章可憑（本院卷第3 頁），因被告於法定期間
        提出異議，原告支付命令之聲請，視為起訴。據此，系
        爭貨款請求權時效於98年5 月1 日因請求而中斷，且無
        視為不中斷之情形，則原告於98年10月27日聲請本院對
        被告發支付命令，請求被告給付系爭貨款，應無罹於時
        效。被告抗辯系爭貨款請求權已罹於時效，其得拒絕給
        付云云，並無可採。
  (三)被告以系爭罰鍰之損害為抵銷抗辯有無理由？
    被告抗辯其於91年3 、4 月間向原告購買貨品時，原告交付
    由威德公司開立之統一發票，致其以該統一發票作為憑證申
    報營業稅時，遭國稅局科處系爭罰鍰，受有損害等情，固有
    財政部台灣省南區國稅局處分書、違章案件罰緩繳款書為憑
    。然被告並無法證明威德公司開立之統一發票係原告所交付
    ，已如前述。則被告遭國稅局科處系爭罰鍰，難認係原告之
    行為所致，被告主張對原告有系爭罰鍰之損害賠償請求權，
    並據以抵銷系爭貨款債權，自無理由。
六、綜上所述，原告依據買賣之法律關係，請求被告給付系爭貨
    款，應屬有據，是以，原告請求被告給付984,349 元及自支
    付命令送達翌日（即98年11月12日）起至清償日止，按週年
    利率百分之5 計算之利息，為有理由，應予准許。
七、據上論結，本件原告之訴為有理由，依民事訴訟法第78條，
    判決如主文。
中    華    民    國    99    年    11    月    9     日
                  民事第三庭    法  官  陳宛榆
以上正本係照原本作成。
如對本判決上訴，須於判決送達後20日內向本院提出上訴狀。如
委任律師提起上訴者，應一併繳納上訴審裁判費。
中    華    民    國    99    年    11    月    11    日
                                書記官  周耿瑩

司法院資訊處製作；財團法人民間司法改革基金會備份。
